【裁判字號】    92,重訴,1499
【裁判日期】    921201
【裁判案由】    所有權移轉登記
【裁判全文】
臺灣臺北地方法院民事判決                      九十二年度重訴字第一四九九號
    原      告  丁○○
    原      告  戊○○
    原      告  丙○○
    原      告  己○○
    原      告  甲○○○
    原      告  卯○○○
    原      告  辛○○
    原      告  庚○○
    原      告  乙○○○
    右九人共同
    訴訟代理人  吳啟孝律師
    右九人共同
    複  代理人  范  惇律師
    被      告  寅○○
    被      告  癸○○
    被      告  壬○○
    被      告  子○○
    被      告  丑○○
    右五人共同
    訴訟代理人  彭國能律師
當事人間所有權移轉登記事件，本院於九十二年十一月十七日言詞辯論終結，判決如
下：
    主  文
被告應就坐落台北縣鶯歌鎮○○○段第一○三七地號﹑第一○四七之一地號﹑第一○
四八之二地號土地所有權全部，辦理繼承登記後，將上開土地所有權應有部分各按附
表一﹑附表二﹑附表三所示比例分別移轉登記與原告。
訴訟費用由被告負擔。
    事  實
甲、原告方面：
壹﹑聲明：如主文所示。
貳、陳述：
一、坐落於台北縣鶯歌鎮○○○段一○三七地號、一○四七之一地號、一○四八之二
    地號之土地（下稱系爭土地），係原告丙○○等人與被告之被繼承人高清松於民
    國六十八年七月三十日以集資方式共同購買，並約定單獨登記於高清松之名義，
    有書面契約及系爭土地之登記謄本可稽；各集資人之土地持分比例，則分別依出
    資比例定之，即如系爭契約書附表所示，就系爭三筆土地之各個出資人，共持分
    比例為：周金德（百分之二）、丁○○（百分之十）、戊○○（百分之十）、丙○○（百分之十）、高清松（百分之十二點五）、寅○○（百分之七點五）辛○○（百分之十六）、乙○○○（百分之十六）、庚○○（百分之十六）。
二、按債權人基於債之關係，得向債務人請求給付，民法第一百九十九條第一項定有
    明文，本件兩造間就集資方式共同購買、登記及過戶系爭土地，訂有契約書可稽
    ，依該契約書第八條之規定，系爭土地於能分割共有、買賣、移轉等情事時，登
    記名義人高清松即負有配合辦理移轉登記系爭土地所有權予其他買受人之義務。
    現該土地既已無不能分割、共有、買賣移轉等情事，各契約當事人自得請求高清
    松按立約之持分比例，分別移轉登記系爭各筆土地所有權之應有部分。惟高清松
    業已於八十九年五月間死亡，依繼承之法律關係，其移轉登記系爭土地所有權之
    義務，依法應由高清松之繼承人即被告寅○○、丑○○、癸○○、壬○○、子○○等人概括繼受；另系爭契約當事人周金德亦已死，依繼承之法律關係，其請求
    移轉登記系爭土地所有權之權利，依法應由周金德之繼承人即原告丁○○、戊○○、丙○○、己○○、甲○○○、卯○○○等人概括繼受；又系爭土地尚未辦理
    繼承登記，被告等人應先就系爭土地所有權全部辦理繼承登記後，再將每筆土地
    所有權應有部分各按表一所示比例分別移轉登記予原告。
參、證據：提出契約書、土地登記簿謄本、
乙、被告方面
壹、聲明：原告之訴駁回。
貳、陳述：
一、對原告所提出之書證、合約真正、附表及繼承關係均不爭執。
二、系爭土地於購買之初，因受制於相關土地法律之限制，導致農地無法直接分割、
    過戶，而登記於高清松名下，高清松亦因此而長年負擔關稅賦，又現就土地移轉
    過戶依土地稅法應由原土地所有權人負擔，本案情特殊由被告全部負擔顯不合理
    ，另，系爭土地鄰近焚化爐，即便進行土地所有權分割移轉亦無經濟效益，被告
    雖曾建議將系爭土地出售後，再依比例分配所得款項，惟兩造就以往之稅捐、本
    件過戶之增值稅及系爭土地之處理方式仍未能達成共識。
    理  由
一﹑本件原告主張之事實，業據提出契約書、土地登記簿謄本、
    被告所不爭執，堪認為真正。
二﹑被告雖以長期負擔稅賦﹑土地增值稅﹑分割移轉無經濟效益等為抗辯，但被告所
    抗辯之事由，非與系爭契約書之給付內容無關，即屬辦理移轉登記時或之後之事
    由，與契約目的之達成無關，無從作為同時履行或拒絕給付之理由，並無可採。
三﹑從而，原告依據契約書第八條之約定及繼承之法律關係，請求被告辦理繼承登記
    後，將上開土地所有權應有部分各按附表一﹑附表二﹑附表三所示比例分別移轉
    登記與原告，為有理由，應予准許。
四、結論：原告之訴為有理由，依民事訴訟法第八十五條第一項，判決如主文。
中      華      民      國    九十二    年    十二      月      一      日
                                            民事第六庭  法  官    侯水深
正本係照原本作成
如對本判決上訴，須於判決送達後廿日內向本院提出上訴狀
中      華      民      國    九十二    年    十二     月       一      日
                                                        書記官    林秀妙


司法院資訊處製作；財團法人民間司法改革基金會備份。
